【裁判字號】    90,台上,7529
【裁判日期】    901213
【裁判案由】    違反槍砲彈藥刀械管制條例
【裁判全文】
最高法院刑事判決                                九十年度台上字第七五二九號
    上  訴  人  甲○○原名邱.
    選任辯護人  康勝男律師
右上訴人因違反槍砲彈藥刀械管制條例案件，不服台灣高等法院中華民國九十年十月
十一日第二審判決（九十年度上訴字第二七三一號，起訴案號：台灣桃園地方法院檢
察署八十九年度偵緝字第八八八號），提起上訴，本院判決如左：
    主  文
原判決撤銷，發回台灣高等法院。
    理  由
本件原判決認定：上訴人甲○○（原名邱奕青）於民國八十九年七月四日前之八十九
年間某日，在台灣地區某地，自不詳年籍姓名之人處收受可發射子彈具有殺傷力之仿
ＢＥＲＥＴＴＡ廠半自動手槍製造之金屬玩具手槍（槍枝管制編號：0000000
000）、仿ＳＭＩＴＨ＆ＷＥＳＳＯＮ廠轉輪手槍製造之金屬玩具手槍（槍枝管制
編號：0000000000）、仿德林吉雙管手槍製造之金屬玩具手槍（槍枝管制
編號：0000000000）各一枝，及具有殺傷力之改造子彈四顆（已試射一顆
，餘三顆），而同時持有之。並於八十九年七月四日下午八時許，將其中仿ＳＭＩＴ
Ｈ＆ＷＥＳＳＯＮ廠轉輪手槍製造之金屬玩具手槍一枝及不具殺傷力之子彈成品一顆
、半成品一顆，以報紙包裝再裝入四方鐵盒內，藏置於桃園縣八德市○○路六六○巷
三十二弄一號邱蕭鳳英住處隔壁騎樓下隱密處；又將上開仿ＢＥＲＥＴＴＡ廠半自動
手槍製造之金屬玩具手槍一枝、仿德林吉雙管手槍製造之金屬玩具手槍一枝及具殺傷
力之子彈成品四顆、不具殺傷力之子彈成品二顆、半成品四顆，以報紙包裝再以藍色
塑膠袋包妥，藏置於前址無獨立樓梯上樓、需從後門之矮房子屋頂攀爬到達之二樓陽
台地板上。嗣於八十九年七月六日，因警方至上開地址查緝通緝犯邱顯圖即邱蕭鳳英
之夫時，發現邱蕭鳳英身上藏有第二級毒品安非他命後，邱蕭鳳英即主動告知警方上
訴人藏置槍彈之處，並由警員當場起獲，而查扣前開槍枝及子彈等情。因而維持第一
審論處上訴人未經許可持有可發射子彈具有殺傷力之改造玩具手槍罪刑，固非無見。
然查：(一)、共同被告所為不利於己之供述，雖得採為其他共同被告犯罪之證據，惟此
項不利於己之供述，依刑事訴訟法第一百五十六條第二項之規定，仍應調查其他必要
之證據，以察其是否與事實相符，自難專憑此項供述，為其他共同被告犯罪事實之認
定。原判決認定上訴人持有前開槍彈，係以同案被告邱蕭鳳英之供述為唯一證據。但
上訴人在偵審中始終否認其事。且邱蕭鳳英在警訊時供稱：「這些東西（指前開槍、
彈）是我二伯的兒子邱奕青的。」「因為當時我也在場，我親眼看到的，祇有我和邱
奕青兩個人……」，「於八十四年七月四日晚二十時許，邱奕青將槍枝、子彈包裝成
兩包，一是用報紙包，包的是一把手槍及兩顆子彈，裝在四方的鐵盒內，放在我住的
房子放置雜物的騎樓地上隱密處，其後又把另外一包，也是用報紙包好，包的是手槍
兩枝、子彈十顆，再用藍色的塑膠袋包好，放置在我的房子二樓後陽台的地上。」在
檢察官偵查時則供稱：「扣案槍械係邱奕青的，邱何時放在我這裡，我不知道，我勒
戒（毒癮）回來，他（指上訴人）告訴我放在那裡……」。嗣又改稱：「當時我主動
跟警方講槍及子彈在何處，我有聽到舜（指上訴人）、圖（指邱顯圖）說槍放在陽台
。」在第一審法院審理時又改稱：「我沒有看過那三把槍，我是聽我小孩說家裡廚房
有槍，我就於警察到家裡臨檢時，告訴警察家裡有槍，未告訴警察槍放置在何處，是
警察自己在我家裡找出來。」在原審審理時又改稱：「……我不知槍是誰放的，是小
孩子說有那些槍……」，「是警察告訴我說：乾脆說是邱奕青放的……」（偵字第一
○二一三號卷第十頁及其反面、第二十六頁，偵緝字第八八八號卷第十三頁反面，第
一審法院卷第四十三頁，原審卷第九十一頁）。其前後所供有無親自看到上訴人藏放
槍枝及子彈，暨聽到何人告知伊家中有槍，均不一致，有瑕疵甚明。縱原判決謂：「
案重初供」及邱蕭鳳英與上訴人有「嬸姪關係……當不至有誤認之虞」云云，而採取
邱蕭鳳英在警訊時之供述（原判決正本第七頁第十至十四頁）。但原審未調查其他證
據，以察邱蕭鳳英在警訊時之供述，是否與事實相符，遽以該有瑕疵之供述，作為認
定上訴人持有前開手槍及子彈所憑之唯一證據，自有可議。(二)、依刑事訴訟法應於審
判期日調查之證據而未予調查者，其判決當然為違背法令，同法第三百七十九條第十
款定有明文。上訴人在第一審法院審理時陳述稱：「我於八十九年二、三月間搬出前
址（指被警查獲藏置槍彈之桃園縣八德市○○路六六○巷三十二弄一號房屋），搬出
後曾住過（桃園市○○○路、環南路……」，「偶爾會回去，但都沒有過夜，僅在客
廳逗留」（第一審法院卷第二十六頁），而表示其不可能將手槍及子彈藏放在原來所
住之處。上訴人在原審又具狀略稱：王忠義另外所持有之ＳＭＩＴＨ改造手槍及子彈
，經邱蕭鳳英之夫邱顯圖予以收藏，邱顯圖因而經第一審法院以九十年度訴字第五七
號刑事判決，判處罪刑，邱顯圖不服提起上訴，尚在原審法院審理中，邱蕭鳳英因恐
其夫又涉及刑責，乃嫁禍於上訴人云云（原審卷第五十五、五十六頁）。王忠義亦證
稱：本件扣案之前開之手槍及子彈，係伊藏放在邱顯圖住處（第一審法院卷第四十三
、四十五頁）。警員廖偉仁亦證稱：在邱顯圖住處樓上後陽台之小屋內，查獲二把手
槍和子彈，再在隔壁騎樓下隱密處又查獲一把手槍及子彈等語（同卷第六十三頁）。
查獲手槍二把及其子彈之二樓，邱顯圖承認伊原在該處經營（電子）工廠，現雖已停
工，但機器仍放置在該處云云（同卷第二十九頁）。為發見真實，原審自有查明邱顯
圖前開寄藏手槍案件判決結果如何之必要，以察上訴人前述之辯解是否實情，原審竟
未予調查明白，率行判決，顯有未盡職權調查之能事。上訴意旨，指摘原判決不當，
尚非全無理由，應認有撤銷發回更審之原因。
據上論結，應依刑事訴訟法第三百九十七條、第四百零一條，判決如主文。
中      華      民      國     九十     年     十二     月     十三     日
                              最高法院刑事第四庭
                                  審判長法官  董  明  霈
                                        法官  丁  錦  清
                                        法官  林  茂  雄
                                        法官  王  居  財
                                        法官  張  祺  祥
      右正本證明與原本無異
                                              書  記  官
中      華      民      國     九十     年     十二     月      二十    日


司法院資訊處製作；財團法人民間司法改革基金會備份。
